臺灣士林地方法院刑事判決　　　　　　　 94年度訴字第188號
公　訴　人　臺灣士林地方法院檢察署檢察官
被　　　告　甲○○
上列被告因毒品危害防制條例案件，經檢察官提起公訴（94年度
毒偵緝字第34號、94年度偵緝字第140 號）及移送併案審理（臺
灣板橋地方法院檢察署94年度核退毒偵字第426 號），經被告就
本案被訴事實為有罪之陳述，本院合議庭裁定改由受命法官獨任
依簡式審判程序審理，並判決如下：
    主  文
甲○○施用第一級毒品，處有期刑陸月，如易科罰金，以佰元
折算壹日，扣案之第一級毒品海洛因壹包（驗餘淨重零點零肆公
克）沒收銷燬之、注射針筒壹支沒收之；又施用第二級毒品，處
有期徒刑肆月，如易科罰金，以佰元折算壹日；又行使偽造私
文書，足以生損害於公眾及他人，處有期徒刑伍月，如易科罰金
，以佰元折算壹日，如附表一、二所示文書上偽造「周豫芳」
之署押共拾貳枚（含簽名拾枚及指印拾玖枚）均沒收之。應
執行有期徒刑壹年貳月，如易科罰金，以佰元折算壹日。扣案
之第一級毒品海洛因壹包（驗餘淨重零點零肆公克）沒收銷燬之
、注射針筒壹支、如附表一、二所示文書上偽造「周豫芳」之署
押共拾貳枚（含簽名拾枚及指印拾玖枚）均沒收之。
    事  實
一、甲○○於民國88年間因施用毒品案件，經臺灣台北地方法院
    以88年度毒聲字第1571號裁定將其送往勒戒處所觀察、勒戒
    ，認無繼續施用毒品之傾向後，經臺灣臺北地方法院檢察署
    檢察官以88年度毒偵緝字第45號為不起訴處分確定。甲○○
    後復因施用毒品案件，經本院以89年度毒聲字第1382號裁定
    將其送往勒戒處所觀察、勒戒後，認有繼續施用毒品之傾向
    ，再由本院以89年度毒聲字第2230號裁定令其入戒治處所施
    以強制戒治1 年，嗣因無繼續戒治之必要，由本院以90年度
    毒聲字第616 號裁定停止戒治，所餘戒治期間交付保護管束
    ，並於民國90年5 月31日停止戒治出所，保護管束期滿日為
    90年11月26日，保護管束期滿未經撤銷者，視為強制戒治期
    滿。而此二犯施用毒品部分亦經臺灣士林地方法院檢察署檢
    察官以89年度毒偵緝字第312 號聲請簡易判決處刑，並由本
    院以90年度簡字第640 號判處有期徒刑5 月確定，於92年ll
    月12日執行完畢（於本件不構成累犯）。詎甲○○仍不知悛
    悔，明知海洛因、安非他命為毒品危害防制條例第2 條第2
    項第1 、2 款所規定之第一級毒品、第二級毒品，竟分別基
    於施用第一級毒品及第二級毒品之犯意，於前開強制戒治執
    行完畢後5 年內之92年1 月28日早上某時，在基隆市○○街
    某處，以將海洛因摻入香煙中吸食其煙氣之方式，施用第一
    級毒品海洛因1 次，另將安非他命放置於玻璃瓶吸食器中燒
    烤吸食煙霧之方式，施用第二級毒品安非他命1 次，嗣為警
    於92年l 月28日晚上8 時30分許，在基隆市○○街286 巷96
    號5 樓查獲，並扣得第一級毒品海洛因l 包及注射針筒l 支
    。詎甲○○為規避刑責，竟冒用其胞妹周豫芳之名義應訊，
    並基於偽造私文書及偽造署押之接續犯意，於同日晚間ll時
    起，接續在自願受搜索同意書、夜間偵訊同意書、權利告知
    書、逕行逮捕通知書及得選任人權律師到場通知書等文書上
    偽造「周豫芳」之簽名及按捺指印（詳細枚數詳如附表一所
    示）表示已知悉及同意該等文書上之內容，復交由承辦員警
    而行使之。另又於如附表二所示之警詢筆錄、扣押物品目錄
    表、毒品初步鑑驗報告單、簡易前科調查表、周豫芳口卡片
    影本、臺灣基隆地方法院檢察署內勤檢察官偵訊時所製作之
    偵訊筆錄（詳細枚數詳如附表二所示）等文件上，偽造「周
    豫芳」之簽名並按捺指印，均足生損害於及刑事偵查程序之
    正確性及周豫芳。嗣於同年10月l8日周豫芳因通緝逮捕到案
    應訊，始發現上情。
二、案經臺灣士林地方法院檢察署檢察官自動檢舉偵查起訴及臺
    北市政府警察局松山分局報請同署檢察官移請併辦。
    理  由
一、前揭事實，業據被告甲○○於本院審理時坦承不諱，核與證
    人即其胞妹周豫芳於偵查中所述之情節相符，並有如附表一
    、二所示文件及其上所偽造之「周豫芳」之簽名及指印等署
    押在卷可參。另其施用毒品部分，被告為臺北市政府警察局
    松山分局員警查獲後所採集之尿液，先經送請台北市立療養
    院以「酵素免疫學分析法」、「薄層層析法」初步鑑定結果
    ，呈鴉片類、安非他命類陽性反應，經再送請法務部調查局
    以「氣相層析質譜儀法」確認檢驗之檢驗結果，亦呈嗎啡、
    甲基安非他命陽性反應，此有臺北市政府警察局松山分局毒
    品案件尿液委驗單、台北市立療養院尿液檢驗報告及法務部
    調查局出具之檢驗通知書各1 紙附卷可稽，而被告為警查獲
    時所扣得之白粉1 包經送往法務部調查局鑑驗結果，檢出有
    第一級毒品海洛因成分，此有法務部調查局92年4 月4 日調
    科壹字第320001599 號鑑驗通知書1 份在卷足憑，並有扣案
    之注射針筒1 支可為佐證。足認被告前開自白與事實相符，
    應可採信。又被告於88年間因施用毒品案件，經臺灣台北地
    方法院以88年度毒聲字第1571號裁定將其送往勒戒處所觀察
    、勒戒，認無繼續施用毒品之傾向後，經臺灣臺北地方法院
    檢察署檢察官以88年度毒偵緝字第45號為不起訴處分確定。
    甲○○後復因施用毒品案件，經本院以89年度毒聲字第1382
    號裁定將其送往勒戒處所觀察、勒戒後，認有繼續施用毒品
    之傾向，再由本院以89年度毒聲字第2230號裁定令其入戒治
    處所施以強制戒治1 年，嗣因無繼續戒治之必要，由本院以
    90年度毒聲字第616 號裁定停止戒治，所餘戒治期間交付保
    護管束，並於民國90年5 月31日停止戒治出所，保護管束期
    滿日為90年11月26日，保護管束期滿未經撤銷者，視為強制
    戒治期滿，有臺灣高等法院被告前案紀錄表在卷足憑。是被
    告甲○○於強制戒治執行完畢5 年內再犯本件施用毒品之犯
    行已堪認定，應予依法論科。
二、按海洛因及安非他命分別為毒品危害防制條例第2 條第2 項
    第1 、2 款所規定之第一級及第二級毒品。次按刑法第217
    條所稱之偽造署押，係指行為人冒用本人名義在文件上簽名
    或為民法第3 條第3 項所稱指印之類似簽名之行為，查被告
    冒用「周豫芳」之名義應訊，在如附表一所示臺北市政府警
    察局松山分局中崙派出所製作之自願受搜索同意書、夜間偵
    訊同意書、權利告知書、逕行逮捕通知書及得選任人權律師
    到場通知書等表示法律上收受、同意之文書上，偽造「周豫
    芳」之署押，單從形式上觀察已足知悉其係表示由「周豫芳
    」出具收受上開文書之證明，核與一般收據性質相同，應已
    具備私文書之性質，而非單純偽造署押，自應該當於偽造私
    文書之構成要件，其復將上開文書持以行使而交由員警處理
    ，顯然對於上開文書之內容有所主張，並足以生損害於周豫
    芳本人及司法機關對於犯罪偵查之正確性，核其此部分所為
    ，係犯刑法第216 條、第210 條之行使偽造私文書罪。而被
    告於上述文書上偽造「周豫芳」簽名署押之行為，係偽造私
    文書之階段行為，而其偽造私文書後復持之以行使，其偽造
    私文書之低度行為應為行使之高度行為所吸收，均不另論罪
    。次查，被告為隱匿身分、規避刑責，冒用「周豫芳」之名
    義於警詢及偵查時接受訊問，接續在警詢筆錄、扣押物品目
    錄表、毒品初步鑑驗報告單、簡易前科調查表、「周豫芳」
    口卡片影本上，偽造「周豫芳」之署押，並於臺北市政府警
    察局松山分局中崙派出所92年1 月28日警詢筆錄、臺灣基隆
    地方法院檢察署92年1 月29日檢察官訊問筆錄上，偽造「周
    豫芳」之簽名署押，皆足以生損害於周豫芳本人及司法機關
    對於犯罪偵查之正確性，核其此部分所為，應係犯刑法第21
    7 條第1 項之偽造署押罪。至被告先後在上述文書上，接續
    多次偽造「周豫芳」簽名及按捺指印之行為，均係為免曝露
    其真正身分並圖卸免刑責，核其行為之本質，顯係基於單一
    犯意所為之多次接續行為，侵害單一法益，應為接續犯而屬
    單純一罪。再者，被告基於同一冒名應訊之目的，接續在前
    述文書上，偽造「周豫芳」之署名及按捺指印，再持以行使
    ，客觀上應可評價為一行為，其以一行為同時觸犯偽造署押
    罪及行使偽造私文書罪，為想像競合犯，依刑法第55條前段
    之規定，應從較重之行使偽造私文書罪處斷。而被告前開施
    用毒品所為，係犯毒品危害防制條例第10條第1 項之施用第
    一級毒品罪及同條第2 項之施用第二級毒品罪。其施用前後
    分別持有第一級、第二級毒品之低度行為，分別為施用之高
    度行為所吸收，均不另論罪。又被告所犯施用第一級毒品罪
    、施用第二級毒品罪與行使偽造私文書3 罪間，犯意各別，
    行為互殊，罪名不同，應予分論併罰。爰審酌被告前已因施
    用毒品令入勒戒處所觀察、勒戒2 次、強制戒治1 次，猶不
    能斷絕毒癮而一再施用，顯見其自制力薄弱，惟其施用毒品
    僅屬自殘行為，對於他人之法益尚無直接之侵害，然事後為
    圖免卸責，竟冒用他人名義應訊，誤導檢警單位之偵查方向
    ，損及犯罪偵查之正確性，並使周豫芳受有刑事訴追之嫌及
    其犯罪後能坦承犯行，尚有悔意等一切情狀，分別量處如主
    文所示之刑，並諭知易科罰金折算標準及定其應執行之刑。
三、扣案之海洛因（驗餘淨重0.04公克）1 包，屬第一級毒品，
    無論是否被告所有，均應依毒品危害防制條例第18條第1 項
    前段之規定宣告沒收銷燬。另扣案之注射針筒1 支為被告供
    施用第一級毒品海洛因所用之物，且為被告所有，業經被告
    供承在卷，應依刑法第38條第1 項第2 款之規定宣告沒收之
    。又被告在如附表一、二所示偽造之文書上偽造「周豫芳」
    之署押共32枚（含簽名13枚及指印19枚），不問屬於犯人與
    否，均應依刑法第219 條之規定宣告沒收。
四、另臺灣板橋地方法院檢察署94年度核退毒偵字第426 號移送
    本院併辦意旨略以：被告甲○○基於施用毒品之概括犯意，
    自94年1 月間某日起至同年月22日止，在其位於台北縣新店
    市○○街53號7 樓住處及台北縣中和市○○路○ 段142 巷17
    弄37號5 樓頂加蓋處，連續施用第一級毒品海洛因。另於同
    年月22日晚上10時50分許，為警採尿前96小時內某時，在不
    詳處所，施用第二級毒品安非他命，嗣於同日下午5 時許，
    在台北縣中和市○○路與秀峰街口處，為警當場查獲，經其
    同意搜索，扣得第一級毒品海洛因5 包（總毛重1.7 公克，
    總淨重1.2 公克）、第二級毒品安非他命1 包（總毛重2.7
    公克，總淨重2.5 公克）、注射針筒、分裝吸管各1 支及海
    洛因殘渣袋2 只，因認被告就此等部分亦犯有毒品危害防制
    條例第10條第1 項、第2 項之施用第一級、第二級毒品罪嫌
    ，而與前述被告經起訴判決有罪之犯罪事實有連續犯之裁判
    上一罪關係云云。惟按連續犯之所謂出於概括犯意，必須其
    多次犯罪行為自始均在一個預定犯罪計劃以內，出於主觀上
    始終同一犯意之進行，若中途另有新犯意發生，縱所犯為同
    一罪名，究非連續其初發的意思，即不能成立連續犯（最高
    法院70年台上字第6296號判例要旨參照）。查本案犯罪時間
    係92年1 月28日上午某時，而移送併案犯行時間則在94年1
    月間某日起至同年月22日止，先後相隔近2 年，時間並非密
    接，另被告於92年6 月12日亦因施用毒品案件入監執行至同
    年11月12日始執行完畢，尚難認其係基於概括犯意反覆為之
    ，且經本院質之執行完畢後為何還會再施用第一級、第二級
    毒品，其亦表示是因為出獄半年後，約93年4 、5 月間遇到
    當時在桃園女監勒戒所的朋友，他們問要不要吸，伊才跟著
    吸食。在監時沒有想要施用海洛因、安非他命（見本院94年
    4 月15日審判筆錄第4 頁），顯見移送併案之施用毒品犯行
    並非本於始終一貫之犯意反覆為之。按諸前揭說明，檢察官
    移請併辦被告於94年1 月間某日起至同年月22日止犯連續施
    用第一級毒品、施用第二級毒品罪嫌部分與前揭論罪科刑部
    分顯非基於概括犯意所為，應無連續犯之裁判上一罪關係。
    而此部分移送併辦部分既與本案不生連續犯之裁判上一罪關
    係，本院自不得就移送併辦部分審理論究，此等部分自應退
    由檢察官另行處理，附此敘明。
據上論斷，應依刑事訴訟法第273 條之1 第1 項、第299 條第1
項前段，毒品危害防制條例第10條第1 、2 項、第18條第1 項前
段，刑法第11條前段、第216 條、第210 條、第217 條第1 項、
第55條前段、第51條第5 款、第219 條、第38條第1 項第2 款、
第41條第1 項前段、第2 項，罰金罰鍰提高標準條例第2 條，判
決如主文。
本案經檢察官王碧霞到庭執行職務。
中　　華　　民　　國　　94　　年　　4 　　月　　29　　日
                  刑事第二庭法  官  莊明達
以上正本證明與原本無異。
如不服本判決，應於判決送達後10日內，向本院提出上訴狀。
                            書記官  陳玉瓊
中　　華　　民　　國　　94　　年　　5 　　月　　1 　　日
附錄本案論罪科刑法條全文：
毒品危害防制條例第10條：
  施用第一級毒品者，處6月以上5年以下有期徒刑。
  施用第二級毒品者，處3年以下有期徒刑。
刑法第210條：
  偽造、變造私文書，足以生損害於公眾或他人者，處5 年以下
  有期徒刑。
刑法第216條：
  行使第210 條至第215 條之文書者，依偽造、變造文書或登載
  不實事項或使登載不實事項之規定處斷。
刑法第217條第1項：
  偽造印章、印文或署押，足以生損害於公眾或他人者，處3 年
  以下有期徒刑。
附表一：
┌──┬───────────┬───────┐
│編號│   名  稱             │   數  量     │
│    │                      │              │
├──┼───────────┼───────┤
│ 一 │自願受搜索同意書      │簽名2 枚、    │
│    │                      │指印2 枚      │
├──┼───────────┼───────┤
│ 二 │臺北市政府警察局松山分│簽名1 枚、    │
│    │局逮捕通知書          │指印1 枚      │
├──┼───────────┼───────┤
│ 三 │臺北市政府警察局松山分│簽名1 枚、    │
│    │局詢問犯罪嫌疑人夜間偵│指印1 枚      │
│    │訊通知書              │              │
├──┼───────────┼───────┤
│ 四 │臺北市政府警察局松山分│簽名1 枚、    │
│    │局權利告知書          │指印1 枚      │
├──┼───────────┼───────┤
│ 五 │臺北市政府警察局松山得│簽名1 枚      │
│    │選任人權律師到場通知書│指印1 枚      │
│    │                      │              │
└──┴───────────┴───────┘
附表二：
┌──┬───────────┬───────┐
│編號│   名  稱             │   數  量     │
│    │                      │              │
├──┼───────────┼───────┤
│ 一 │臺北市政府警察局松山分│簽名2 枚、    │
│    │局中崙派出所92/1/28警 │指印4 枚      │
│    │詢筆錄                │              │
├──┼───────────┼───────┤
│ 二 │臺北市政府警察局松山分│簽名1 枚、    │
│    │局扣押物品目錄表      │指印1 枚      │
├──┼───────────┼───────┤
│ 三 │臺北市政府警察局松山分│簽名1 枚、    │
│    │局查獲涉嫌毒品危害防制│指印1 枚      │
│    │條例毒品初步鑑驗報告單│              │
├──┼───────────┼───────┤
│ 四 │臺灣士林地方法院檢察署│簽名1 枚、    │
│    │涉嫌施用毒品被移送人簡│指印1 枚      │
│    │易前科調查表          │              │
├──┼───────────┼───────┤
│ 五 │口卡片影本            │簽名1 枚、    │
│    │                      │指印6 枚      │
├──┼───────────┼───────┤
│ 六 │臺灣基隆地方法院檢察署│簽名1 枚      │
│    │92/1/29內勤訊問筆錄   │              │
└──┴───────────┴───────┘
